【裁判字號】    90,訴,1969
【裁判日期】    900731
【裁判案由】    清償債務
【裁判全文】
臺灣台中地方法院民事判決  九十年度訴字第一九六九號
    原      告  華僑商業銀行股份有限公司北台中分公司
    法定代理人  乙○○
    訴訟代理人  丙○○
    被      告  甲○○
                戊○○
                丁○○
右當事人間請求清償債務事件，本院判決如左：
    主    文
被告應連帶給付原告新台幣壹佰肆拾玖萬壹仟參佰肆拾柒元及自民國九十年一月十五
日起至清償日止，按年息百分之八點六三計算之利息，暨自民國九十年二月十六日起
至清償日止，其逾期在六個月以內者，按上開利率百分之十，超過六個月者，按上開
利率百分之二十計付違約金。
訴訟費用由被告連帶負擔。
本判決於原告以新台幣伍拾萬元為被告供擔保後，得假執行；但被告如於假執行程序
實施前，以新台幣壹佰肆拾玖萬壹仟參佰肆拾柒元為原告預供擔保，得免為假執行。
    事    實
甲、原告方面：
一、聲明：除假執行供擔保之金額外，如主文所示。
二、陳述：
（一）緣被告甲○○於民國（下同）八十七年八月七日邀同被告戊○○、丁○○為連
      帶保證人，向原告借款新台幣（下同）壹佰陸拾萬元，並簽立借據暨約定事項
      與原告，約定借款期限至九十四年八月七日止，利息自借款日起按原告銀行當
      時基本放款利率百分之八點六五加百分之○點一計為百分之八點七五計付，並
      自借款日起共分八十四期，每月為一期，第一期至第二十四期被告甲○○須按
      借款償還利息，第二十五期起至清償日則依年金法按期攤還本金及利息，復以
      借款人如有停止或遲延履行全部或一部債務本金之情事，原告無須事先催告或
      通知，得減少對借款人授信額度或縮減借款期限，或將全部債務視為到期。
（二）詎被告甲○○僅償還本息至九十年一月十五日，尚積欠原告本金壹佰肆拾玖萬
      壹仟參佰肆拾柒元，及自九十年一月十五日起至清償日止，按年息百分之八點
      六三計算之利息，暨自九十年二月十六日起至清償日止，其逾期在六個月以內
      者，按上開利率百分之十，超過六個月者，按上開利率百分之二十計付違約金
      ，經原告屢經催討，被告均置之不理，故依消費借貸及連帶保證之法律關係，
      請求被告應連帶給付前開款項。
三、證據：提出借據暨約定事項、華僑銀行分期付款明細帳卡（以上均為影本）各一
    份為證。
乙、被告甲○○方面：
一、聲明：原告之訴及假執行之聲請均駁回；如受不利判決，願供擔保，請准宣告免
    為假執行。
二、陳述：
（一）被告甲○○原擔任宏福人壽業務經理之職，然宏福人壽陳政忠聯合業務執行副
      總經理，要求各營業單位皆須承擔股票認購責任額，故至原告銀行辦理股票質
      押貸款，並簽立系爭借據，宏福人壽保證兩年內須上櫃或上市，如無法上櫃或
      上市，公司承諾要原值購回，上櫃上市前利息由宏福集團吸收，貸款之初期利
      息確實由宏福人壽支付，被告甲○○直至八十八年始取得股票，惟至今股票不
      但沒上櫃、上市，反而將公司作減資，原先二十元之股價，減資餘○點三元，
      原告銀行發現股票已無質押價值後，即將前開質押貸款自動轉至個人信用貸款
      ，原告銀行通知將此筆款項轉為信用貸款，又告知被告宏福人壽已無法繳納此
      筆帳款利息，要被告承擔，被告為維護個人信用問題，始籌錢以繳納此筆款項
      。
（二）然目前因景氣不佳，被告於八十九年度所得八、九萬，因應生活支出已有困難
      ，故透過信用卡借款支付原告銀行本息，嗣原告銀行認被告使用信用卡借款金
      額為數不小，而將被告停卡，且將被告之債務公佈於金融信用中心，終至很多
      銀行不許被告週轉，故無法籌措金錢以支應本息款項。又系爭借據上其餘兩位
      連帶保證人與被告係屬於不同營業單位，更不相識，全係原告銀行自行安排的
      。
丙、被告戊○○、丁○○方面：
    被告二人未於言詞辯論期日到場，亦未提出書狀作何聲明或陳述。
    理    由
一、本件被告戊○○、丁○○二人均未於言詞辯論期日到場，核無民事訴訟法第三百
    八十六條各款所列情形，爰依原告之聲請，由其一造辯論而為判決。
二、按當事人對於他造主張之事實，於言詞辯論時不爭執者，視同自認；當事人對於
    他造主張之事實，已於相當時期受合法之通知，而於言詞辯論期日不到場，亦未
    提出準備書狀爭執者，亦同，民事訴訟法第二百八十條第一項、第三項分別定有
    明文。
三、原告主張之上開事實，業據原告提出借據暨約定事項、華僑銀行分期付款明細帳
    卡等資料為證，被告甲○○對於其原係「宏福人壽」員工，及系爭借據上之簽名
    為其所親自簽立之事實並不爭執，但辯稱：本件原係股票質押借款，嗣因股票價
    值銳減，原告銀行竟將前開質押借款轉為個人信用借款，其因經濟拮據，故以信
    用卡借款之方式資以繳納系爭借款之本息，怎知其所持有原告銀行之信用卡又遭
    停卡，且經原告銀行將其債信資料公佈後，其已無法向金融機關貸款繳息，復謂
    其與系爭借據上其餘兩位連帶保證人並不相識，此情此景全係原告銀行自為安排
    等語。惟查：
（一）按當事人主張有利於己之事實者，就其事實有舉證之責任，民事訴訟法第二百
      七十七條定有明文。被告甲○○雖稱原告銀行逕自將質押借款轉為個人信用借
      款，然就此陳稱，被告並未舉證以實其說，亦謂其無法提出相關之證據供本院
      審酌（見本院九十年七月十九日言詞辯論筆錄），復以據原告銀行所提出之系
      爭借據觀之，其上已明確記載借款人之權利義務，而借款人欄「甲○○」之基
      本資料亦經被告甲○○坦承係由其所親為，被告甲○○自當依其與原告銀行間
      所成立之消費借貸法律關係負法律責任。再者，被告甲○○既自承其曾以信用
      卡借款之方式繳納系爭借款本息（系爭借款繳納本息至九十年一月十五日），
      其所為清償債務之舉措，應可認其已承認系爭借款之事實，被告甲○○嗣後以
      原告銀行逕將借款類型予以轉換，辯稱其無須負清償責任，自不可採。
（二）經查，本件原告銀行係依消費借貸之法律關係，請求被告應連帶給付系爭本息
      ，而被告甲○○須負借款人之清償責任，已證述如前，被告甲○○稱其因債信
      問題，無法籌措資金以清償系爭款項，且其與其餘連帶保證人即被告戊○○、
      丁○○並不相識，為原告銀行自為安排等情，均與本件訴訟標的之法律關係，
      渺不相涉，又被告甲○○既未受其餘被告之委任，針對其餘被告戊○○、丁○○與原告銀行間之法律關係，被告甲○○自無權置喙。
（三）再者，被告戊○○、丁○○受本院經相當時期之合法通知，於言詞辯論期日均
      不到場，亦均未提出準備書狀爭執，依前開法律規定，均應視同自認原告主張
      之上開事實。
四、綜上所述，被告既為本件系爭消費借貸契約之借款人與連帶保證人，依法自應負
    連帶清償之責，原告依消費借貸及連帶保證之法律關係，請求被告連帶給付壹佰
    肆拾玖萬壹仟參佰肆拾柒元及自九十年一月十五日起至清償日止，按年息百分之
    八點六三計算之利息，暨自九十年二月十六日起至清償日止，其逾期在六個月以
    內者，按上開利率百分之十，超過六個月者，按上開利率百分之二十計付違約金
    ，自屬有據。
五、兩造陳明願供擔保請為宣告假執行或免為假執行，均核無不合，爰分別酌定相當
    之擔保金額，併宣告之。
六、據上論結，原告之訴為有理由，依民事訴訟法第三百八十五條第一項前段、第八
    十五條第二項、第三百九十條第二項、第三百九十二條，判決如主文。
中      華      民      國    九十      年      七      月    三十一    日
                                臺灣台中地方法院民事第五庭
                                    審判長法  官  張惠立
                                          法  官  王邁揚
                                          法  官  劉兆菊
右為正本係照原本作成
如對本判決上訴，須於判決送達後廿日內向本院（台中市○○路○段九一號）提出上
訴狀（須按對造人數提出繕本）
中      華      民      國    九十      年      七      月    三十一    日
~B法院書記官


司法院資訊處製作；財團法人民間司法改革基金會備份。
